【裁判字號】    98,抗,66
【裁判日期】    980616
【裁判案由】    本票裁定強制執行
【裁判全文】
臺灣臺南地方法院民事裁定                98年度抗字第66號
抗  告  人  盈實營造廠股份有限公司
法定代理人  乙○○
相  對  人  元盟開發股份有限公司
法定代理人  甲○○
抗告人因與元盟開發股份有限公司本票裁定強制執行事件，對於
中華民國98年5月4日本院98年度司票字1294號裁定提起抗告，本
院裁定如下：
    主  文
抗告駁回。
抗告程序費用新臺幣壹仟元由抗告人負擔。
    理  由
一、按執票人向本票發票人行使追索權時，得聲請法院裁定後強
    制執行，票據法第123 條定有明文。又本票執票人依上開法
    條之規定，聲請法院裁定及抗告法院之裁定，僅依非訟案件
    程序，以審查強制執行許可與否，並無確定實體上法律關係
    存否之效力，如發票人就票據債務之存否有爭執時，應由發
    票人提起確認之訴，以資解決（最高法院56年台抗字第714
    號、57年台抗字第76號著有判例足資參照）。
二、本件相對人主張：伊執有抗告人為發票人，如原裁定所示之
    本票1 紙，並免除作成拒絕證書，詎屆期提示未獲付款，依
    票據法第123 條聲請裁定許可強制執行等情，已據提出系爭
    本票1 紙為證，原裁定予以准許，即無不合。
三、抗告意旨略以：
(一)、按支票雖為無因證券，惟依票據法第13條前段之反對解釋，
    票據債務人得以自己與執票人問所存抗辯事由 (直接前後手
    問抗辯事由)對抗執票人，因此於執票人主張發票人係向執
    票人借款而簽發支票以為清償方式，發票人復抗辯未收受借
    款者，兩造間就原因關係是否成立之爭執，即應依一般舉證
    責任原則，由執票人就借款已經支付之事實負舉證責任，此
    有最高法院73年度第一次民事庭會議決議可資參照。
(二)、查，抗告人係相對人之承包商，系爭本票係抗告人簽發交付
    相對人之履約保證金，依其性質應於抗告人履約有困難時，
    相對人始可行使之; 現今抗告人於因可歸責於相對人致無法
    進場施工之前，均履約正常，亦即無有履約之困難，故相對
    人依約不可任意行使，至於相對人因可歸責於己而禁止抗告
    人進場施工部分，則有兩造往來函文數份足以為證 (參見抗
    證1號)。承上，抗告人既已提出票據原因關係不存在之抗辯
    ，相對人自應就原因關係存在負舉證責任。在此之前，本案
    之本票並無任何原因債權。
(三)、抗告人與相對人間並無本案之本票債權存在，系爭本票為履
    約保證，自無任意行使之效力等語。並聲明：請求廢棄原裁
    定等語。
四、經查：本票執票人依票據法第123 條規定，聲請法院裁定及
    抗告法院之裁定，僅依非訟事件程序，就本票形式上之要件
    是否具備，以審查強制執行許可與否而已，並無確定實體上
    法律關係存否之效力。因此，抗告人前揭所稱即使屬實，亦
    係實體上之爭執，應由抗告人另行提起訴訟，以資解決，要
    非於本件非訟程序所得加以審究。從而，原審為許可強制執
    行之裁定，並無違誤。抗告意旨指摘原裁定不當，求為廢棄
    ，為無理由，應予駁回。
五、據上論結，本件抗告為無理由，依非訟事件法第46條、第21
    條第2 項、第24條第1 項，民事訴訟法第495 條之1 第1 項
    、第449 條第1 項、第78條，裁定如主文。
中    華    民    國    98    年    6     月    16    日
                  民事第一庭    法  官    曾鴻銘
以上正本證明與原本無異。
本裁定除以適用法規顯有錯誤為理由，並經本院許可外，不得再
抗告。如提起再抗告，應於收受後10日內委任律師為訴訟代理人
向本院提出再抗告狀，並繳納再抗告費新台幣1,000 元。
中    華    民    國    98    年    6     月    16    日
                                書記官    盧昱蓁
┌────────────────────────────────┐
│附表：                                       98年度抗字第66號   │
├──┬──────┬──────┬───┬──────┬────┤
│編號│發  票  日  │ 票面金額   │到期日│利息起算日  │票據號碼│
│    │            │（新台幣）  │      │            │        │
├──┼──────┼──────┼───┼──────┼────┤
│001 │96年4月18日 │0000000元   │未載  │96年4月18日 │0000000 │
└──┴──────┴──────┴───┴──────┴────┘


司法院資訊處製作；財團法人民間司法改革基金會備份。
